【裁判字號】    98,台抗,23
【裁判日期】    980115
【裁判案由】    宣告確定判決准予強制執行
【裁判全文】
最高法院民事裁定                九十八年度台抗字第二三號
抗  告  人  上友工業股份有限公司
法定代理人  甲○○
上列抗告人因與相對人德商萬寶龍文具有限公司（Montblanc-Si
mplo GmbH)間請求宣告確定判決准予強制執行事件，對於中華民
國九十七年七月三十一日台灣高等法院裁定（九十五年度上更(一)
字第三六號），提起抗告，本院裁定如下：
    主  文
抗告駁回。
抗告訴訟費用由抗告人負擔。
    理  由
本件原法院以：相對人之原執行董事之一伍夫瀚（Wolff Heinri
chsdorff），業自民國九十六年八月十三日自公司離職，改由原
執行董事乙○○（Lutz Bethge）及經理人韓修翰（Hans-Hubert
Hatje） 為共同法定代理人，依民事訴訟法第一百七十五條規定
准由韓修翰承受伍夫瀚為被上訴人共同法定代理人續行訴訟。抗
告意旨雖以：相對人於其所提起之請求宣告確定判決准予強制執
行事件（台灣板橋地方法院九十一年度訴字第二一六○號），自
始未經合法代理，且韓修翰 （Hans-Hubert Hatje）僅為經理人
，無權代表公司云云為辯。惟按法定代理權有欠缺之人所為之訴
訟行為，經法定代理人之承認，溯及於行為時發生效力，民事訴
訟法第四十八條定有明文。其目的在避免已施行之訴訟程序歸於
徒勞。該承認不論為明示或默示，且縱於言詞辯論期日終結後或
上訴審審理中始為承認，均溯及於行為時發生效力。次按外國公
司之法定代理人究係何人，應依該公司之本國法定之。被上訴人
既為德國公司，自應依據德國法之規定判斷其法定代理人。查德
國「商法典」第九條第三項 （Sect.9 para 3 HGB）規定，公司
代表人之證明文件得由德國地方法院核發之商業登記資料證明之
，且依第十五條第二項之規定，該公告之商業登記資料具有公示
效力，則自得依據德國地方法院核發之商業登記資料，判斷公司
代表人。又德國「有限責任公司法」第三十五條第二項第二款規
定 （Sect.35 para 2 phrase 2 GmbHG），除公司章程或股東會
決議另有規定外，有限責任公司應由全體執行董事共同代表之。
本件依相對人公司商業登記資料所載，其公司代表人係採「共同
代表權」制，且由一名執行董事與另一名執行董事或一名授權代
表共同代表公司，即由兩名執行董事或一名執行董事與一名授權
代表為公司代表人（見原法院卷(一)四七至六○頁），此係相對人
公司章程另有規定情形，即無由全體執行董事共同代表公司之必
要。茲相對人以二名執行董事即Lutz Bethge及Wolff Heinrichs
dorff 代表公司，先於二○○六年五月二十四日出具宣誓證明書
，表明起訴之原法定代理人費馬克具有代表相對人之職權，已見
該公司代表人並未否認由費馬克任法定代理人所提起之本件訴訟
；嗣於原法院言詞辯論終結後、判決宣示前之九十七年三月六日
，相對人更補正上開二人為法定代理人，揆諸前揭說明，自應認
溯及於起訴行為時發生效力，是本件並無抗告人所指相對人於訴
訟未經合法代理之情事。嗣Wolff Heinrichsdorff部分再由公司
商業登記資料所記載商業全權代理權人 Hans-Hubert Hatje承受
，仍與上揭公司章程規定無悖。原法院因而為承受並續行訴訟之
裁定，於法並無違背。抗告論旨，指摘原裁定不當，聲明廢棄，
非有理由。
據上論結，本件抗告為無理由。依民事訴訟法第四百九十五條之
一第一項、第四百四十四條第一項、第九十五條、第七十八條，
裁定如主文。
中    華    民    國  九十八  年    一    月   十五   日
                      最高法院民事第六庭
                          審判長法官  朱  建  男
                                法官  顏  南  全
                                法官  林  大  洋
                                法官  沈  方  維
                                法官  陳  碧  玉
      本件正本證明與原本無異
                                      書  記  官
中    華    民    國  九十八  年    二    月    二    日
                                                      Ｅ


司法院資訊處製作；財團法人民間司法改革基金會備份。
